台灣彰化地方法院刑事判決　　　　　　　　　　　　　九十一年度訴字第七四五號
　　公　訴　人　臺灣彰化地方法院檢察署檢察官
　　被　　　告　甲○○
　　選任辯護人　周春霖律師
右列被告因重利案件，經檢察官提起公訴（九十一年度偵字第三０一四號），本院判
決如左：
    主  文
甲○○以犯重利罪為常業，處有期徒刑陸月，併科罰金壹萬伍仟元，有期徒刑如易科
罰金及罰金如易服勞役，均以參佰元折算壹日，緩刑參年。
扣案之新台幣壹萬伍仟元、行動電話壹支及本票壹張（票號WG0000000號）均沒收。
    事  實
一、甲○○明知社會上有因急迫而舉債濟急，及因輕率或無經驗而從事舉債之情形，
    預定苛刻條件，一俟他人告貸，藉以博取與原本顯不相當之重利為常業，並自民
    國（下同）九十一年四月二十九日起，連續在自由時報及中國時報等報紙刊登借
    貸之廣告，而以0000000000號行動電話為聯絡工具，乘乙○○等人急
    迫而貸以金錢，藉此取得新台幣（下同）每萬元日息二百元之與原本顯不相當之
    重利。適於九十一年四月二十九日十六時許，借款人乙○○見報紙之廣告後，即
    打電話向甲○○聯絡借款一萬五千元，甲○○即乘乙○○需款急迫之際，約定收
    取其每萬元日息二百元之重利，並預扣十天利息三千元，乙○○僅實拿一萬二千
    元，且乙○○提供其身分證正本及簽發計借款金額三倍面額及四萬五千元之本票
    一張（票號WG0000000號）給甲○○以供擔保。嗣於九十一年五月七日十六時三
    十分許，在彰化縣埤頭鄉明道管理學院前，乙○○返還甲○○借款一萬五千元時
    ，為警當場查獲，並扣得甲○○所有供犯罪所用之本票一張及行動電話一支及其
    犯罪所得現金一萬五千元。
二、案經彰化縣警察局北斗分局報請臺灣彰化地方法院檢察署檢察官偵查起訴。
    理  由
一、右揭犯罪事實，迭據被告甲○○於警詢及偵審中坦承不諱，核與被害人乙○○於
    警詢中所指述之情節悉相吻合。次查被告甲○○向借款人乙○○收取之利息，借
    一萬五千元，十日三千元利息，一年十萬九千五百元利息，其年利率高達百分之
    七百三十，遠已超過民法所規定年利率不得超過百分之二十之最高限制，且較民
    間融資或金融機構放款普遍利息之利率亦高出甚多，被害人乙○○茍非出於急迫
    ，當不致向被告甲○○借此高利貸款，足徵被告顯係乘被害人乙○○急迫之機會
    而取得與原本顯不相當之重利無訛，是被告選任辯護人辯稱：被害人乙○○向被
    告借錢目的是用來買毒品，其向被告借款從事不法之事即非出於急迫而為云云，
    應不可採。又被告經營地下錢莊刊登廣告放款，自係以不特定之人為招攬對象，
    且所收之利息高達年息百分之七百三十，顯係以重利貸款為業，並恃以維生，自
    係犯常業重利罪（最高法院八十四年度台上字第五○二七號、八十五年度台上字
    第三八八二號、八十九年度台上字第一三六三號判決參照）。此外，復有如事實
    欄所列之物扣案足資佐證，事證明確，被告犯行堪予認定。
二、核被告所為，係犯刑法第三百四十五條之常業重利罪。爰審酌被告之品行、犯罪
    之動機、目的、手段、智識程度、經營之規模及所得之利益以及犯罪後之態度等
    一切情狀，量處如主文所示之刑，罰金刑部分並諭知易服勞役之折算標準，以資
    懲儆。末查被告甲○○前未曾受有期徒刑之宣告，有臺灣高等法院被告全國前案
    紀錄表二紙在卷可稽，其經此論罪科刑之教訓，應知所警惕而無再犯之虞，本院
    認其所宣告之刑，以暫不執行為適當，併予宣告緩刑三年，以勵自新。扣案之行
    動電話乙支及本票乙張（票號WG0000000號），係被告甲○○所有並供犯罪所用
    之物；另扣案之現金一萬五千元，則為被告因犯罪所得之物，均應依法宣告沒收
    。
據上論斷，應依刑事訴訟法第二百九十九條第一項前段，刑法第三百四十五條、第四
十一條第一項前段、第四十二條第二項、第七十四條第一款、第三十八條第一項第二
款、第三款，罰金罰鍰提高標準條例第一條前段、第二條前段，判決如主文。
本案經檢察官林鈴淑到庭執行職務。
中      華      民      國    九十一    年      七      月   三十一     日
                                    臺灣彰化地方法院刑事第二庭
                                        法      官  康  弼  周
右正本證明與原本無異。
如不服本判決，應於判決送達後十日內向本院提出上訴狀( 須附繕本 )。
告訴人或被害人對於判決如有不服具備理由請求檢察官上訴者，其上訴期間之計算係
以檢察官收受判決正本之日期為準。
                                        法院書記官  詹  國  立
中      華      民      國    九十一    年      八      月     五       日
刑法第三百四十五條
以犯前條之罪為常業者，處五年以下有期徒刑，得併科三千元以下罰金。
